【裁判字號】    90,交聲,69
【裁判日期】    900920
【裁判案由】    違反道路交通管理處罰條例聲明異議
【裁判全文】
臺灣桃園地方法院交通事件裁定                        九十年度交聲字第六九號
    異  議  人
    即受處分人  甲○○
右受處分人因違反道路交通管理處罰條例案件，對於行政院交通部於九十年三月十九
日所為之桃監稽違車字第五二－Ｚ00000000號處分，聲明異議，本院裁定如
左：
        主  文
異議駁回。
        理  由
一、聲請意旨略以：異議人甲○○於民國九十年一月五日十九時十分許，駕駛車號Ｌ
    Ｉ－八五三七號自用小客車，行經國道一號南向六四．三公里處，為國道公路警
    察局第一隊舉發「未保持行車安全距離，致變換車道後失控擦撞自小貨車Ｎ九－
    七一五六而肇事（無人傷亡）」，然異議人於當時駕車均與前車保持安全距離，
    並依規定變換車道續行，且擦撞之發生與異議人變換車道係屬二階段之事，無必
    然關係，原處分顯然有誤，爰為本件異議等語。
二、按高速公路交通管制規則第十一條規定：「汽車在行駛途中，不得驟然或任意換
    車道，如欲超越前車或變換車道時，應先顯示方向燈告知前後車輛，並保持安全
    距離及間隔，方得超越或變換車道」，違反不遵上開管制之規定者，依道路交通
    管理處罰條例第三十三條及第六十三條之規定，處罰汽車駕駛人三千元以上，六
    千元以下罰鍰，並記違規點數一點。經查，異議人於右揭時地，駕車號ＬＩ－八
    五三七號自用小客車，原隨在車號Ｎ九－七一五六號自小貨車後而駕行於外側車
    道，嗣異議人變換中線車道續行時，未幾其右前車頭即與自小貨車之左前車頭擦
    撞而肇事之事實，為異議人於異議狀中自承無訛，徵諸自小貨車駕駛人周金泉於
    警訊中證稱：「（我）當時行駛外線車道，突然後方有一自小客車ＬＩ－八五三
    七號時速很快而且快接近我時，就立即變換車道至中線車道，我有聽到煞車聲，
    之後該車失控往我車道靠，以致擦撞到我車左前角」等語，而異議人亦於警訊中
    陳稱：「我原本行駛於外側車道，見前車Ｎ九－七一五六號自小貨車速度比我車
    速慢，故我即變換車道至中線車道，但不知何故我就覺得對方自小貨車與我車均
    搖晃不穩，然後就失控肇事」等情，堪認本件事故係異議人於變換車道後「立即
    」發生。異議人辯稱：該擦撞之發生與其變換車道係屬二階段事，無必然關係云
    云，顯不可採。次查：依該車禍事故之現場圖觀之，肇事處有Ｖ字型之煞車痕，
    其起點係在中線車道偏右方靠外側車道處，該煞車痕且自中線車道向右偏至外側
    車道，核與自小貨車駕駛人周金泉於警訊中所述異議人之駕車行向相符，參以依
    異議人所提供之照片觀之，異議人所駕自小客車與周金泉之自小貨車碰撞點，係
    在其右前車頭，而該碰撞位置依常情顯難由右後方車輛追撞造成，況細觀該擦撞
    痕之刮擦痕方向明顯係由前往後，益證本件車禍事故之發生係異議人變換車道時
    操控不慎右前車頭擦撞正常行駛於其右側外側車道之自小貨車。又依自小貨車駕
    駛人周金泉前述證稱：異議人「時速很快接近其車」，並「立即變換車道至中線
    車道」，「隨即」聽到煞車聲之情，堪認本件事故係異議人變換車道時，未保持
    安全距離及間隔而造成，裁決機關科處異議人罰鍰新臺幣三千元，並記違規點數
    一點，當無違誤，異議人之異議，核無理由，應予駁回。
據上論斷，應依道路交通管理處罰條例第八十七條第二項、道路交通案件處理辦法第
十九條，裁定如主文。
中        華        民        國      九十      年    九    月    二十  日
    臺灣桃園地方法院交通法庭
                                    法  官  林曉芳
右正本證明與原本無異。
如不服本裁定，應於裁定送達後五日內向本院提出抗告狀。
                                    書記官  巫孟蓉
中        華        民        國      九十      年    十   月     三    日


司法院資訊處製作；財團法人民間司法改革基金會備份。
